臺灣高等法院刑事裁定
110年度聲再字第108號
聲  請  人
即受處分人  陳鴻銘


                    （現於法務部○○○○○○○○附設勒    戒處所強制戒治中）
上列聲請人因違反毒品危害防制條例案件，對於本院110年度毒
抗字第114號，中華民國110年2月3日確定裁定（原審案號：臺灣
臺北地方法院109年度毒聲字第433號），聲請重新審理，本院裁
定如下：
    主  文
本件重新審理，並停止強制戒治之執行。
    理  由
一、聲請人即受處分人陳鴻銘聲請意旨略以：聲請人係依據民國
    109年1月15日公布、同年7月15日施行之毒品危害防制條例
    第20條規定，經法院裁定入勒戒處所觀察、勒戒，惟法務部
    依照101年1月3日法矯字第1000600160號函釋，自101年1月1
    0日起，受觀察、勒戒人均一律採用該項指標進行判定觀察
    、勒戒成效，兩者顯然相互衝突。細繹法務部○○○○○○○○附設
    勒戒處所評估標準紀錄表，聲請人之總分為154分，其中前
    案紀錄即高達137分，惟此與聲請人有無繼續施用毒品傾向
    有何關聯？原裁定未檢視聲請人是否有「打哈欠」、「流鼻
    涕」、「流眼淚」、「盜汗」等戒癮或戒斷症狀，其評估有
    擅斷不公之處，請撤銷原裁定等語。
二、按觀察、勒戒及強制戒治之裁定確定後，因發現確實之新證
    據足認受觀察、勒戒或強制戒治處分之人，應不施以觀察、
    勒戒或強制戒治者，受觀察、勒戒或強制戒治處分之人，或
    其法定代理人、配偶，或檢察官得以書狀敘述理由，聲請原
    裁定確定法院重新審理；聲請重新審理，應於裁定確定後30
    日內提起。但聲請之事由，知悉在後者，自知悉之日起算；
    法院認為無重新審理之理由，或程序不合法者，應以裁定駁
    回之；認為有理由者，應重新審理，更為裁定。法院認為無
    理由裁定駁回聲請者，不得更以同一原因，聲請重新審理。
    毒品危害防制條例第20條之1第1項第5款、第2項、第4項分
    別定有明文。
三、經查：
　㈠本件被告前因施用第二級毒品甲基安非他命，經臺灣臺北地
    方法院以109年度毒聲字第238號裁定送勒戒處所觀察、勒戒
    後，經法務部○○○○○○○○附勒戒所評分結果：⑴前科紀錄與行
    為表現項目合計為137分（其中毒品犯罪相關司法紀錄「12
    筆」計120分、首次毒品犯罪年齡為「21-30歲」計5分；其
    他犯罪相關紀錄「6筆」計12分；入所時尿液毒品檢驗為「
    無藥物反應」計0分。上開4項靜態因子合計為137分，所內
    行為表現之動態因子為0分）；⑵臨床評估項目合計為17分【
    物質使用行為：多重毒品濫用為「無」計0分、合法物質濫
    用為「有，種類：菸」計2分、使用方式為「無注射使用」
    計0分、使用年數為「超過一年」計10分，上開4項靜態因子
    合計為12分；精神疾病共病（含反社會人格）為「無」計0
    分、臨床綜合評估（含病識感、動機、態度、就醫意願）評
    定為「偏重」計5分，上開2項動態因子合計為5分】；⑶社會
    穩定度項目合計為0分（工作為「全職工作：餐飲」計0分、
    家人藥物濫用為「無」計0分，上開2項靜態因子合計為0分
    ；入所後家人是否訪視為「有，1次」計0分、出所後是否與
    家人同住則為「是」計0分，上開2項動態因子合計為0分。
    以上⑴至⑶項目之總分合計為154分（靜態因子共計149分，動
    態因子共計5分），評定為「有繼續施用毒品傾向」，此有
    法務部○○○○○○○○附勒戒所109年12月9日有無繼續施用毒品傾
    向證明書及評估標準紀錄表附卷可稽（毒偵卷第52至53頁）
    。臺灣臺北地方法院因而以109年度毒聲字第433號裁定令被
    告入戒治處所強制戒治，其期間為6個月以上，至無繼續強
    制戒治之必要為止，但最長不得逾1年，聲請人不服，提起
    抗告，並經本院認其抗告為無理由，於110年2月3日以110年
    度毒抗字第114號裁定駁回抗告確定（下稱原確定裁定）。
　㈡上開評估標準紀錄表係法務部○○○○○○○○附勒戒所相關專業知
    識經驗人士，於聲請人觀察、勒戒期間，依其本職學識就聲
    請人之前科紀錄及行為表現、臨床評估及社會穩定度等因素
    所為之綜合判斷，其評估依據詳實並具有科學驗證，依當時
    評估標準所得之結論由形式上觀察，固無擅斷或濫權等明顯
    不當之情事。惟法務部業已修正「有無繼續施用毒品傾向評
    估標準紀錄表」及「有無繼續施用毒品傾向評估標準說明手
    冊」，其中關於「毒品犯罪相關司法紀錄」、「其他犯罪相
    關紀錄」等項目均改以總分上限為計分方式，並訂於110年3
    月26日起實施。從而，原確定裁定所憑之法務部○○○○○○○○附
    勒戒所109年12月9日有無繼續施用毒品傾向證明書及評估標
    準紀錄表，就聲請人之毒品犯罪相關司法紀錄、其他犯罪相
    關紀錄等項目，不設上限採計配分，並作為判定聲請人是否
    有繼續施用毒品傾向，有無擅斷或濫權等明顯不當之情事，
    尚非無疑。是聲請人主張其前科行為與有無繼續施用毒品傾
    向欠缺合理關聯，非無理由，應認此部分聲請意旨符合毒品
    危害防制條例第20條之1第1項第5款規定。
四、綜上所述，本件重新審理之聲請為有理由，應依法重新審理
    ，並由本院依職權停止強制戒治之執行。
據上論斷，應依毒品危害防制條例第20條之1第4項中段、第3項
後段，裁定如主文。
中　　華　　民　　國　　110 　年　　4 　　月　　1 　　日
                  刑事第二十五庭審判長法　官  邱滋杉
                                      法　官  黃翰義
                                      法　官  陳彥年
以上正本證明與原本無異。
不得抗告。
                                      書記官  彭秀玉
中　　華　　民　　國　　110 　年　　4 　　月　　1 　　日